【裁判字號】    88,易,650
【裁判日期】    891102
【裁判案由】    詐欺等
【裁判全文】
臺灣新竹地方法院刑事判決                          八十八年度易字第六五號
    公  訴  人  臺灣新竹地方法院檢察署檢察官
    被      告  甲○○
右列被告因詐欺等案件，經檢察官提起公訴（八十八年度偵緝字第二二四號、八十八
年度偵字第四二四五、四四九○號）及移送併案審理（八十八年度偵字第七九四一號
，同一事實），本院判決如左︰
    主  文
甲○○連續意圖為自己不法之所有，以詐術使人將本人之物交付，處有期徒刑伍月；
又連續行使偽造私文書，足以生損害於公眾及他人，處有期徒刑伍月，偽造於和信Ｏ
Ｎ  ＬＩＮＥ服務申請表上之「乙○○」署押枚均沒收。應執行有期徒刑玖月，偽
造於和信ＯＮ  ＬＩＮＥ服務申請表上之「乙○○」署押枚均沒收。
    事  實
一、甲○○基於意圖為自己不法所有之概括犯意，自民國八十七年十月二十一日起至
    同年月二十六日止，連續至己○○所開設之小型音響店購買音響、零件計六、七
    次，累計貨款達新臺幣（下同）二十四萬七千元，甲○○則持其以不詳方法所取
    得、不足額之遠期空頭支票二紙（發票人、付款人、票號、發票日均不詳）交付
    己○○佯稱抵償貨款，並稱不足額部分將於十月底支付，致己○○陷於錯誤而如
    數交付音響及零件，詎己○○屆期提示該二紙支票，均因發票人帳戶已列屬拒絕
    往來戶而遭退票，嗣多方找尋甲○○催討該貨款，甲○○雖明知無工作收入，為
    無資力之人，取回上開遭退票之二紙支票後，另於八十七年十月二十七日，在新
    竹市○○路上之飲食店內，以己名義簽發本票十二紙（票號：自二八六五二六至
    二八六五三○、自二八六五三二至二八六五三八，面額：分別為二萬元、二萬七
    千元，發票日為：八十七年十月二十七日，到期日：分別為八十八年一月十六日
    、八十八年二月十六日）交予己○○，謊稱清償上開貨款，惟己○○屆期找尋甲○○提示支票追償，甲○○則不知去向致未獲付款，己○○始知受騙。
二、甲○○承前詐欺犯意，復於八十七年十一月二十一日上午七時五十分許，到戊○○所經營、設於新竹市○○路一九一號之久富小客車租賃有限公司（下稱久富公
    司），向戊○○承租車號ＧＧ─四四一五號自小客車及新娘禮車各一輛，並向戊○○佯稱駕駛新娘禮車隨甲○○前往友人莊佳倉住處幫忙迎娶新娘，即會支付租
    金一萬一千八百元，使戊○○誤信為真，將上開車號ＧＧ─四四一五號自小客車
    交付甲○○駕駛，另駕駛新娘禮車隨甲○○前往友人莊佳倉住處幫忙迎娶新娘，
    俟迎娶儀式結束後，甲○○藉故離去並拖延付款。嗣於同年月二十三日，戊○○
    在新竹市○○路上巧遇駕駛上開自小客車之甲○○，驚見該自小客車已遭毀損，
    質諸甲○○，甲○○再次保證該日即會修復該車，併與車租返還戊○○，復使戊○○誤信為真，讓甲○○再度駕車離去後，詎甲○○竟屆期未返。迨至同年月二
    十七日，戊○○在新竹市路邊尋回該車，甲○○為取回車內放置之物，竟交付客
    票一紙（發票人：林道文、付款人：華南商業銀行新竹分行、票號：ＶＢ000
    0000、發票日：八十七年十二月二十五日、面額：十七萬元）抵償租金及修
    復費，惟戊○○屆期提示，竟因發票人帳戶已列屬拒絕往來戶而遭退票，戊○○
    始知受騙。
三、甲○○另行起意，基於偽造文書之概括犯意，於八十八年四月十四日，在新竹市
    ○○街十一之一號佳音通訊行內，偽以乙○○名義申辦和信電訊公司（下稱和信
    公司）發行之行動電話門號三支，連續在三份「和信ＯＮ  ＬＩＮＥ服務申請表
    」上之申請人簽章欄偽簽「乙○○」之簽名共三枚，偽造具有私文書性質之和信
    ＯＮ  ＬＩＮＥ服務申請表，用以表示申請動電話門號之意思，並持向不知情之
    承辦人員丁○○行使之，致使和信公司陷於人別錯誤而開放行動電話號碼000
    0000000、0000000000、0000000000號予以使用，
    致生損害於和信公司對電話費用之求償錯誤，及生損害於乙○○被求償之可能。
四、案經己○○、久富公司、乙○○訴請及乙○○訴由新竹市警察局第三分局報請臺
    灣新竹地方法院檢察署檢察官偵查起訴及移送併案審理。
    理  由
一、訊據被告甲○○對於右揭事實二、三所載之事實，迭於警訊、偵審中均坦承不諱
    ，核與告訴人戊○○於偵訊中，乙○○於警訊、偵訊中指訴情節相符，並經證人
    丙○○於警訊、本院調查中，丁○○於本院調查中證述在卷，復有面額十七萬元
    支票影本、久富公司租賃契約書、估價單、車損照片及和信ＯＮ  ＬＩＮＥ服務
   申請表三張在卷足證，被告上開自白應與事實相符，堪足採信，事證明確，被告
   詐欺、偽造文書犯行，均堪認定，自應依法論科。
二、訊據被告固就事實一所載時地向告訴人己○○購買音響、零件，先交付二張不足
    額之遠期客票抵償貨款，復以己名義簽發本票十二紙清償上開貨款，屆期仍未兌
    現票款等事實，惟矢口否認詐欺犯行，辯稱：伊是幫客戶裝設汽車音響，原二張
    客票係客戶所交付的支票，伊並未詐騙己○○云云。經查：前揭事實一所載之情
    ，業經告訴人己○○於偵審中指訴綦詳，且互核相符。參以被告先於偵訊中辯稱
    ：「該支票是我朋友交給我的：：」、「開票人說票先借我用，並交代我記得要
    去匯錢，開票時開票人把金額都先寫好：：」等語（參八十八年度偵字第四二五
    五號偵查卷第二十七頁背面），嗣於本院調查中改稱：「是買音響客戶給的客票
    」、「因客戶也跳票，被倒了六、七十萬元」、「（問：你收客票有無照會？）
    無」、「（問：買音響的客戶何名？）好幾位，不記得了」等語（參本院卷八十
    九年三月二十八日訊問筆錄），復於本院審理中改稱：「（問：你交給己○○的
    二張支票發票人是何人？）不清楚，當時我是幫人家修車，二張票是客戶『阿忠
    』給的」、「我向他（指己○○）買材料都以支票付款，當時我有照會過，不是
    拒絕往來」等語（參本院卷八十九年十月十九日審理筆錄），顯見被告對於該二
    紙客票之來源，前後供述不一，相互矛盾，已難採信。佐以被告幫客戶修車營生
    ，就客戶所交付之支票能否兌現，影響其生計甚鉅，然其竟就客戶姓名、上開二
    紙支票發票人等重要疑義，均諉稱不清楚，卻於本院空言稱：客戶交付支票云云
    ，希冀卸責，自難置信。本院依上開事證，認被告於購買音響時，意圖為自己不
    法所有而交付遠期空頭支票之情，應堪認定。此外，復有被告以己名義簽發之本
    票十二紙（票號：自二八六五二六至二八六五三○、自二八六五三二至二八六五
    三八，面額：分別為二萬元、二萬七千元，發票日為：八十七年十月二十七日，
    到期日：分別為八十八年一月十六日、八十八年二月十六日）影本附卷可佐，事
    證明確，被告詐欺犯行，堪足認定，自應依法論科。
三、核被告所為事實一、二所載部分，均係犯刑法第三百三十九條第一項之詐欺取財
    罪。核其所為事實三所載部分，係犯刑法第二百十六條、第二百十條之行使偽造
    私文書罪。又被告先後三次偽造「乙○○」之簽名共三枚於申請表上，進而向佳
    音通訊行承辦人丁○○行使該申請表，其偽造署押為偽造私文書之階段行為；偽
    造私文書之低度行為應為行使私文書之高度行為所吸收，均不另論罪。其利用不
    知情之丁○○向和信公司行使偽造私文書部分，為間接正犯。其先後為事實一、
    二所載多次詐欺取財犯行、及事實三所載三次行使偽造私文書犯行，均時間緊接
    ，方法相近，分別觸犯構成要件相同之罪名，顯均係基於概括之犯意反覆為之，
    皆應依刑法第五十六條連續犯之規定，分別論以連續詐欺取財罪及連續行使偽造
    私文書罪處斷，並均依法加重其刑。其所犯上開二罪之間，犯意各別，行為互殊
    ，應予分論併罰。爰審酌被告所為前開犯罪手段、方法，其為幫助友人莊佳倉而
    犯事實二所載詐欺犯行之動機，嗣與告訴人己○○達成民事和解，有和解書一份
    在卷足憑，暨告訴人己○○、戊○○、乙○○所受損害程度，及被告犯罪後之態
    度等一切情狀，量處如主文所示之刑，並定其應執行之刑。
四、上開偽造於和信ＯＮ  ＬＩＮＥ服務申請表上之「乙○○」署押三枚，均依刑法
    第二百十九條規定，不問屬於犯人與否，均併予宣告沒收。
據上論斷，應依刑事訴訟法第二百九十九條第一項前段，刑法第五十六條、第二百十
六條、第二百十條、第三百三十九條第一項、第五十一條第五款、第二百十九條，罰
金罰鍰提高標準條例第一條前段，判決如主文。
本案經檢察官林李嘉到庭執行職務。
中      華      民      國    八十九    年     十一     月      二      日
                                    臺灣新竹地方法院刑事第一庭
                                        法  官    黃  美  文
右正本證明與原本無異。
如不服本判決，應於判決送達後十日內向本院提出上訴狀( 應附繕本 )，上訴於
臺灣高等法院。
                                        書記官    饒  興  蘭
中      華      民      國    八十九    年     十一     月      二      日
附錄：
刑法第二百十六條
行使第二百十條至第二百十五條之文書者，依偽造、變造文書或登載不實事項或使登
載不實事項之規定處斷。
刑法第二百十條
偽造、變造私文書，足以生損害於公眾或他人者，處五年以下有期徒刑。
刑法第三百三十九條第一項
意圖為自己或第三人不法之所有，以詐術使人將本人或第三人之物交付者，處五年以
下有期徒刑、拘役或科或併科一千元以下罰金。


司法院資訊處製作；財團法人民間司法改革基金會備份。
